臺灣屏東地方法院民事裁定　　　　　　 100年度監宣字第67號
聲　請　人　李永南
相　對　人　林慧菊
上列聲請人聲請監護宣告事件，本院裁定如下：
    主  文
宣告林慧菊（女、民國四十五年九月十七日出生、身分證統一編
號：Ｚ000000000號）為受監護宣告人。
選定李永南（男、民國二十七年一月八日出生、身分證統一編號
：Ｚ000000000號）為受監護宣告人林慧菊之監護人。
指定李維剛（男、民國七十七年六月十九日出生、身分證統一編
號：Ｚ000000000號）為會同開具財產清冊之人。
聲請費用新臺幣壹仟元由受監護宣告之人負擔。
    理  由
一、聲請意旨略以：相對人林慧菊（女，民國45年9 月17日出生
    ，身分證統一編號：Ｚ000000000號，住屏東縣內埔鄉○○村
    ○○路24號）為聲請人李永南之配偶，因極重度精神障礙及
    於95年腦中風，致不能為意思表示或受意思表示，或不能辨
    識其意思表示之效果，為此依民法第14條之規定，聲請宣告
    相對人為受監護宣告人，並由聲請人擔任相對人之監護人，
    另指定相對人之子李維剛為會同開具財產清冊之人等語。
二、聲請人主張上開各情，業據其提出戶籍謄本、身心障礙手冊
    影本、健康護理之家入住證明、稅務電子閘門財產所得調件
    明細表、同意書等件為證，又經本院前往健康護理之家，於
    鑑定人黃文翔醫師前點呼相對人林慧菊，相對人均無任何反
    應，再經本院就林慧菊之精神及心智狀況訊問鑑定人，鑑定
    人鑑定結果認為：個案過去有高血壓、胃潰瘍、十二指腸潰
    瘍以及慢性精神病…等疾病。於95年因腦中風導致下肢不良
    於行，先由龍泉榮民醫院診治之後轉送高雄榮民總醫院治療
    ，此後智力逐漸退化，於是家人轉送安養中心長期照顧，於
    99年在安養中心發生燙傷，隨後經過屏東署立屏東醫院緊急
    住院治療，出院之後轉往護理之家接受長期照顧迄今。個案
    於(一)身體狀態方面：理學檢查：身材瘦弱、臉色蒼白、剪
    短髮、下肢無力。尿道插有導尿管。喉部有施行氣管切開手
    術痕跡，目前已經縫合。臨床檢查：臥床、眼神呆滯、目
    光茫然。無法與人做口語溝通、會自言自語、對問題答非所
    問、有時會不經意大吼一聲。會談中個案無法正確了解他人
    之意思表達，對他人之意思表達無法正確回應，也無法以肢
    體語言表達個人意志，僅不斷揮舞雙手。大小便失禁，長短
    期記憶能力喪失殆盡，注意力不集中，100 持續減7 之計算
    無法完成、現實判斷能力不佳。(二)精神狀態：意識清醒，但
    認知功能嚴重受損，無法辨識家人，對外界呼喚無辨識與理
    會能力，喪失語言表達能力。行為退化、也無法識字、因此
    也無法筆談，對於問話也無法正確了解別人問話內容，也無
    法使用肢體語言（點頭、搖頭、揮手、伸出手指頭代表數字
    ... 等）正確回應，對於時間、地方、人物之定向能力完全
    喪失。長、短期記憶也明顯喪失。(三)日常生活狀況方面：
    日常生活狀況自理情形：進食、沐浴、翻身、大小便、移動
    身體、更衣…皆完全無法自理。無法自己坐起、站立、走動
    。目前靠護理人員餵食以及使用紙尿布處理大小便。經濟
    活動能力（包括管理處自己財產之能力）：無法自行購物、
    無法做簡單之2 位數字加減計算、無法辨識錢幣幣值、不會
    到金融機構辦理存款提款、不知如何保管與儲存自己之財物
    ，完全無處理財產之能力。社會性：無職業功能、無社交
    功能、無法自行搭乘或使用大眾交通工具、無法自行認路回
    家、無自我安排休閒活動之功能。綜上評估：個案各項功能
    退化嚴重，生活完全無自理能力，必須長期依賴家人、醫療
    或養護機構照顧，且個案目前已經處於重度以上之失智狀態
    因而導致個人之認知功能嚴重失能，為意思表示或受意思表
    示或辨識其意思表示效果之能力幾乎完全喪失。此外也已經
    完全失去行為能力，無法獨力處理個人事務與從事個人財務
    管理，應已經達到監護宣告之標準等語，有本院100 年7 月
    13日勘驗筆錄及屏安醫院100 年7 月13日屏安醫字第（100
    ）0290號函所附精神鑑定報告書1 份在卷可憑。本院綜合上
    開勘驗結果及鑑定人之意見，認相對人確已達到不能為意思
    表示或受意思表示之程度，而聲請人乃相對人之配偶，有戶
    籍謄本在卷可稽，故聲請人聲請對相對人為監護之宣告，核
    無不合，爰依民法第14條第1 項規定，宣告相對人為受監護
    宣告之人。
三、又按受監護宣告之人應置監護人；法院為監護之宣告時，應
    依職權就配偶、四親等內之親屬、最近一年有同居事實之其
    他親屬、主管機關、社會福利機構或其他適當之人選定一人
    或數人為監護人，並同時指定會同開具財產清冊之人；法院
    選定監護人時，應依受監護宣告之人之最佳利益，優先考量
    受監護宣告之人之意見，審酌一切情狀，並注意下列事項：
    （一）受監護宣告之人之身心狀態與生活及財產狀況。（二
    ）受監護宣告之人與其配偶、子女或其他共同生活之人間之
    情感狀況。（三）監護人之職業、經歷、意見及其與受監護
    宣告之人之利害關係。（四）法人為監護人時，其事業之種
    類與內容，法人及其代表人與受監護宣告之人之利害關係，
    修正後之民法第1110條、第1111條第1 項、第1111條之1 定
    有明文。
四、查聲請人為受監護宣告人即相對人之配偶，有意願擔任受監
    護宣告人之監護人，且協助照護受監護宣告人，復經其最近
    親屬即受監護宣告人之子李維剛之同意，有其出具之同意書
    在卷可查，故由聲請人負責養護及照顧受監護宣告人並管理
    其財產，應能符合法律規定及相對人之最佳利益，爰選定聲
    請人為監護人。另依上開規定，法院於選定監護人時，應同
    時指定會同開具財產清冊之人，及依民法第1113條準用同法
    第1099條之規定，監護開始時，監護人對於受監護人之財產
    ，應依規定會同當地直轄市、縣（市）政府指派或法院指定
    之人，於2 個月內開具財產清冊，並陳報法院。為使第三人
    得於期限內開具財產清冊並陳報法院，並衡酌第三人李維剛
    係受監護宣告人之子，有意願擔任會同開具財產清冊，爰併
    指定李維剛為會同開具財產清冊之人。
五、依民事訴訟法第608 條第1 項、非訟事件法第24條第1 項，
    裁定如主文。
中    華    民    國   100    年    7     月    29    日
                  家事庭        法  官  陳秀慧
正本係照原本作成。
如不服本裁定關於選定監護人及指定會同開具財產清冊之人等部
分，應於送達後10日內向本院提出抗告狀，並繳納抗告費新臺幣
1,000元；其餘關於宣告監護之部分，不得抗告。
中    華    民    國   100    年    7     月    29    日
                                書記官  賀燕花